臺灣彰化地方法院刑事判決
111年度簡上字第101號
上  訴  人  臺灣彰化地方檢察署檢察官  
被      告  郭元正




上列上訴人因被告傷害案件，不服本院中華民國111年5月13日11
1年度簡字第612號第一審刑事簡易判決（聲請簡易判決處刑案號
：111年度偵字第859號），提起上訴，本院管轄第二審之合議庭
判決如下：
    主  文
上訴駁回。
    事實及理由
一、本案經本院審理結果，認第一審判決認事用法及量刑均無不
    當，應予維持，除證據增列「被告郭元正於本院第二審審理
    時之自白」外，其餘均引用第一審刑事簡易判決書(含臺灣
    彰化地方檢察署檢察官起訴書)記載之事實、證據及理由(如
    附件)。
二、檢察官上訴意旨略以：
(一)原審判決援引最高法院110年度台上大字第5660號裁定意旨
    認檢察官於起訴書中並未具體指出累犯之證明方法，顯有不
    足，而不予審酌。惟原審判決又載明「本件犯罪事實、證據
    及應適用之法條，除起訴書所載『536號』更正為『563號』外，
    餘均引用檢察官起訴書之記載」及「另將此部分前科資料列
    為刑法第57條第5款所定『犯罪行為人之品行』之審酌事項」
    ，顯然也肯認起訴書犯罪事實中所記載之前案科刑紀錄，並
    援用附於臺灣彰化地方檢察署111年度偵字第859號卷內之前
    科資料即「刑案資料查註紀錄表」作為量刑資參考，顯然同
    一判決內，就同樣「被告前案執行完畢」之事實，於認定是
    否構成累犯及審酌「犯罪行為人之品行」之量刑事由時，為
    相異之認定，似有矛盾。
(二)原審判決所引最高法院刑事大法庭111年度台上大字第5660
    號裁定，該裁定有拘束力之「爭點及主文」，均係指檢察官
    如未主張累犯，法院不應依職權調查逕行認定為累犯並加重
    其刑等情，與本案檢察官於聲請簡易判決處刑書中已有主張
    被告應以累犯加重、且有敘明被告有酌量加重其刑必要，而
    已就上情為主張並具體指出證明方法之情形不同。
(三)綜上所述，檢察官已就構成累犯事由有所主張，原審判決認
    無事證足認被告構成累犯，而未依累犯規定加重法定刑，容
    非妥適，爰提起上訴等語。
三、本院駁回上訴之理由：
(一)大法庭制度是透過對於個案的拘束力以及歧異見解的提案義
    務，構建成縱向以及橫向的拘束效力，達成統一法律見解的
    目的。大法庭就提案之法律爭議作成之裁定，明定對提案庭
    提交之案件有拘束力，提案庭必須依照大法庭裁定之法律見
    解作出該案的終局判決(法院組織法第51條之10規定參照)。
    依上揭規定，大法庭裁定的拘束力，僅針對「提案庭提交之
    案件」，不及於其他訴訟案件。惟「大法庭制度」統一法律
    見解之功能，依法院組織法第51條之2第1項規定之「法定提
    案義務」，提案庭依據大法庭裁定之法律見解作出確定之終
    局裁判，成為最高法院之「先前裁判」，各審判庭對於受理
    之案件，除非擬對於採取大法庭裁定見解之先前裁判表示不
    同之法律見解，再次開啟徵詢、向大法庭提案等程序，否則
    應採取與先前裁判相同之見解，此項機制確保了最高法院各
    庭之間(橫向)法律見解之一致性。透過審級制度，下級審法
    院對於該項統一之法律見解，亦應遵循，由此達成縱向法律
    見解之統一。是最高法院提案庭依據大法庭110年度台上大
    字第5660號裁定之法律見解作出確定之終局裁判即110年度
    台上字第5660號判決，成為最高法院之「先前裁判」，該11
    0年度台上字第5660號判決透過審級制度，自為下級審法院
    所應遵循。則檢察官上訴理由認大法庭110年度台上大字第5
    660號裁定之「爭點及主文」方有拘束力，容有誤會，先予
    敘明。　　
(二)按法院於審酌被告是否適用累犯規定而加重其刑時，訴訟程
    序上應先由檢察官就前階段被告構成累犯之事實，以及後階
    段應加重其刑之事項，主張並具體指出證明方法後，法院才
    需進行調查與辯論程序，而作為是否加重其刑之裁判基礎。
    前階段構成累犯事實為檢察官之實質舉證責任，後階段加重
    量刑事項為檢察官之說明責任，均應由檢察官分別負主張及
    具體指出證明方法之責。倘檢察官未主張或具體指出證明方
    法時，可認檢察官並不認為被告構成累犯或有加重其刑予以
    延長矯正其惡性此一特別預防之必要，且為貫徹舉證責任之
    危險結果所當然，是法院不予調查，而未論以累犯或依累犯
    規定加重其刑，即難謂有應調查而不予調查之違法。至於檢
    察官所提出之證據資料，經踐行調查程序，法院認仍有不足
    時，是否立於補充性之地位，曉諭檢察官主張並指出證明方
    法，自得由事實審法院視個案情節斟酌取捨。檢察官若未主
    張或具體指出證明方法，法院因而未論以累犯或依累犯規定
    加重其刑，基於累犯資料本來即可以在刑法第57條第5款「
    犯罪行為人之品行」中予以負面評價，自仍得就被告可能構
    成累犯之前科、素行資料，列為刑法第57條第5款所定「犯
    罪行為人之品行」之審酌事項。於此情形，該可能構成累犯
    之前科、素行資料既已列為量刑審酌事由，對被告所應負擔
    之罪責予以充分評價，依重複評價禁止之精神，自無許檢察
    官事後循上訴程序，以該業經列為量刑審酌之事由應改論以
    累犯並加重其刑為由，指摘原判決未依累犯規定加重其刑違
    法或不當(最高法院110年度台上大字第5660號判決意旨參照
    )。
(三)起訴書雖已載明被告之前案資料認被告構成累犯，並提出偵查卷內之被告刑案資料查註紀錄表作為證據資料，然應依累犯規定加重其刑部分，並未具體指出證明方法，僅載明「請依刑法第47條第1項之規定酌量加重其刑」，檢察官於原審審理中亦未就被告應加重其刑之事項為具體主張，更未具體指出證明方法，原審判決因而未論以累犯或依累犯規定加重其刑，並無違誤之處。況且原審判決基於累犯資料本來即可以在刑法第57條第5款「犯罪行為人之品行」中予以負面評價，而已就被告可能構成累犯之前科、素行資料，列為刑法第57條第5款所定「犯罪行為人之品行」之審酌事項。因此，原審判決就本案被告可能構成累犯之前科、素行資料既已列為量刑審酌事由，對被告所應負擔之罪責予以充分評價，依重複評價禁止之精神及上開最高法院110年度台上大字第5660號判決見解，自無許檢察官事後循上訴程序，以該業經列為量刑審酌之事由應改論以累犯並加重其刑為由，而逕指摘原審判決未依累犯規定加重其刑違法或不當。
(四)從而，原審判決已說明何以未論被告構成累犯之理由，且於
    刑法第57條之量刑審酌時，就被告可能構成累犯之前科已予
    以評價。檢察官上訴後，雖由公訴檢察官於本審說明被告構
    成累犯之事實及加重其刑之必要，然原審判決已於量刑中充
    分評價該前科，依上開最高法院判決見解，檢察官事後以本
    案被告應論以累犯並加重其刑為由，指摘原審判決不當，為
    無理由，應予駁回。　
據上論斷，應依刑事訴訟法第455條之1第1項、第3項、第368條
、第373條，判決如主文。
本案經檢察官林裕斌提起公訴，檢察官鄭安宇於本審到庭執行職
務。
中　　華　　民　　國　　111 　年　　8 　　月　　17　　日
                  刑事第三庭    審判長法  官  廖健男
                                      法  官  蘇品樺
                                      法  官  胡佩芬
以上正本證明與原本無異。
本件不得上訴。　　　　
中　　華　　民　　國　　111 　年　　8 　　月　　17　　日
                                      書記官  蔡忻彤